【裁判字號】    98,交聲,2343
【裁判日期】    980731
【裁判案由】    違反道路交通管理處罰條例聲明異議
【裁判全文】
臺灣臺北地方法院交通事件裁定
原處分機關  臺北市交通事件裁決所
受處分人即
異  議  人  甲○○
上列受處分人即異議人因違反道路交通管理處罰條例事件，對於
臺北市交通事件裁決所中華民國九十八年七月八日所為之處分（
原處分案號：北市裁罰字第裁二二—Ａ00000000號），
聲明異議，本院裁定如下：
    主  文
原處分撤銷。
甲○○汽車駕駛人，行經有燈光號誌管制之交岔路口闖紅燈，處
罰鍰新臺幣貳仟柒佰元，並予記違規點數點。
    理  由
一、按行車管制號誌圓形紅燈顯示之意義如左：(一)車輛面對圓形
    紅燈表示禁止通行，不得超越停止線或進入路口；又停止線
    ，用以指示行駛車輛停止之界限，車輛停止時，其前懸部分
    不得伸越該線。本標線設於已設有「停車再開」標誌或設有
    號誌之交岔路口，鐵路平交道或行人穿越道之前方及左彎待
    轉區之前端。本標線為白實線，寬三十至四十公分，依遵行
    方向之路面寬度劃設之。與行人穿越道線同時設置者，兩者
    淨距以一公尺至三公尺為度。道路交通標誌標線號誌設置規
    則第二百零六條第五款第一目、第一百七十條第一項、第二
    項分別定有明文。次按汽車駕駛人，行經有燈光號誌管制之
    交岔路口闖紅燈者，處新臺幣（下同）一千八百元以上五千
    四百元以下罰鍰；汽車駕駛人，違反前開規定者，除依原條
    款處罰鍰外，並記違規點數三點，道路交通管理處罰條例第
    五十三條第一項、第六十三條第一項第三款亦有明文。
二、原處分意旨略以：受處分人即異議人甲○○駕駛車牌號碼五
    Ｄ—三○六一號自用小客車，於民國九十八年五月一日上午
    十時五十七分許，行經臺北市○○○路與長春路往北方向設
    有行車管制號誌之交岔路口處，該路口行車管制號誌已轉變
    為圓形紅燈，表示車輛禁止通行，不得超越停止線或進入路
    口，受處分人仍駕駛上開自用小客車闖紅燈，通過停止線並
    進入路口，而啟動微電腦闖紅燈測速照相設備採證，經臺北
    市政府警察局交通警察大隊中山分隊警員以受處分人有違反
    道路交通管理處罰條例第五十三條第一項之違規行為逕行製
    單舉發車主柳幸枝，經車主於應到案日期前申訴，並告知汽
    車駕駛人為甲○○，且載明駕駛人之身分證字號及聯絡地址
    、電話，經原處分機關函請臺北市政府警察局中山分局調查
    結果，認汽車駕駛人甲○○有前開違規行為，乃函知調查結
    果於原處分機關，並由原處分機關依道路交通管理處罰條例
    第五十三條第一項及違反道路交通管理事件統一裁罰基準表
    之規定，於九十八年七月八日以北市裁罰字第裁二二—Ａ0
    0000000號裁決書裁處受處分人罰鍰二千七百元。
三、異議意旨略以：舉發地點號誌位置處於低矮之處，係供快車
    道外側車輛駕駛人到達路口時，注意該號誌指示，作為向前
    行駛或轉換入慢車道之用，受處分人當時駕駛車牌號碼五Ｄ
    —三○六一號自用小客車行駛於快車道內側，該號誌非受處
    分人所應注意，且第二張採證照片紅燈明顯未亮，可證當時
    該號誌處於故障狀態，本件舉發顯屬錯誤云云。
四、經查：
  (一)受處分人駕駛車牌號碼五Ｄ—三○六一號自用小客車，於九
    十八年五月一日上午十時五十七分許，行經臺北市○○○路
    與長春路往北方向設有行車管制號誌之交岔路口處，因啟動
    微電腦闖紅燈測速照相設備自動採證闖紅燈，而為臺北市政
    府警察局交通警察大隊中山分隊警員製單逕行舉發之事實，
    有採證照片二幀在卷可稽，並為受處分人所不否認，此部分
    事實應堪認定。
  (二)受處分人固以前揭情詞置辯。然：
    1.觀諸卷附採證照片，舉發路口感應圈二處設置之位置均在
      停止線前方，行人穿越道後方，車輛必須通過路口停止線
      後，始會碾壓感應線圈，而依舉發照片上之數字及速率顯
      示，該路口行車管制號誌黃燈變換為紅燈之時間為二點九
      秒，該路口已轉變為圓形紅燈一‧六秒後，受處分人仍駕
      駛上開自用小客車前行，通過停止線後碾壓路口感應線圈
      ，而啟動微電腦闖紅燈測速照相設備，且於紅燈亮起後二
      ‧六秒後，繼續以時速四十五公里往前行駛進入且通過路
      口，並有臺北市政府警察局中山分局九十八年六月三日北
      市警中分交字第○九八三二○四六四○○號函在卷可稽。
    2.又舉發地點路口號誌燈桿除採證照片所示分隔島上直式號
      誌外，亦有橫式號誌，該二處號誌同步（該路口各組號誌
      皆同步），設置分隔島上直式號誌之原因，乃因橫式號誌
      位置較高，採證照片無法將其攝入，故於安全島加裝直式
      輔助號誌。又依據志伸股份有限公司九十八年七月一日志
      字第○九ＢＣ—○三八五號函示，長春路與中山北路路口
      現場紅綠燈號誌是屬於ＬＥＤ燈號誌，本身具有閃爍變化
      功能，闖紅燈照相設備照相時間是千分之一秒，故導致第
      二張照片拍到之紅燈正處於ＬＥＤ燈為閃爍之燈號，並非
      因號誌故障而未亮，另路口感應線圈並非連接單一號誌，
      乃係連接號誌控制燈箱，線圈將感應信號傳送至主機，主
      機同時接收號誌控制燈箱之信號，經以電腦運算，當研判
      有違規行為（紅燈車輛越線）時，發送拍照訊息至照相設
      備進行拍攝，並將紅燈秒數紀錄在照片中，目前經濟部標
      準檢驗局雖未制定感應線圈之國家檢驗規範，但舉發當時
      號誌及自動照相設備正常等情，亦有臺北市政府警察局九
      十八年七月二十四日北市警中分交字第九八三二八二九九
      ○○號函在卷可佐，足見該採證結果之正確性。
  (三)綜上，足證受處分人前開辯解，顯屬卸責之詞，要不足採。
    受處分人駕駛上開自用小客車確於上揭時、地，在路口行車
    管制號誌已轉變為紅燈後，駛越停止線，碾壓感應線圈，而
    啟動微電腦闖紅燈測速照相設備，並繼續以時速四十五公里
    之速度前行通過路口，其有闖紅燈之違規行為，至為灼然。
  (四)按依道路交通管理處罰條例第八十九條規定，法院受理交通
    事件，準用刑事訴訟法之規定，且依刑事訴訟法第三百七十
    條前段規定：「由被告上訴或為被告利益而上訴者，第二審
    法院不得諭知較重於原審判決之刑」，即所謂「不利益變更
    禁止原則」，惟該原則僅限於原判決適用法條並無不當時始
    有其適用，苟原判決有適用法條不當之情形時，第二審法院
    即得撤銷原判決，另為適法之判決而得諭知較重於原審之刑
    ，此參諸刑事訴訟法第三百七十條後段自明；再依道路交通
    案件處理辦法第二十條前段規定：「交通法庭認為聲明異議
    有理由或聲明異議雖無理由，而原處分不當或違法者，應以
    裁定將原處分經聲明異議部分撤銷，並自為裁定。」觀之，
    足徵原處分機關之處分如有不當及違法時，交通法庭亦得撤
    銷原處分另為適法之裁定，無不利益變更禁止原則之適用。
    本件受處分人既係車牌號碼五Ｄ—三○六一號自用小客車之
    駕駛人，且於前揭時、地有行經有燈光號誌管制之交岔路口
    闖紅燈之違規行為，業如前述，惟原處分機關九十八年七月
    八日北市裁罰字第裁二二—Ａ00000000號裁決書，
    僅依道路交通管理處罰條例第五十三條第二項及違反道路交
    通管理事件統一裁罰基準表之規定裁處受處分人罰鍰二千七
    百元，漏未依同法第六十三條第一項第三款之規定記違規點
    數三點，尚有未洽，有不適用法律之違法，自應由本院依法
    撤銷原裁決機關之上開處分，爰依道路交通管理處罰條例第
    五十三條第一項、第六十三條第一項第三款及違反道路交通
    管理事件統一裁罰基準表之規定，裁處如主文第二項所示，
    以資適法。
據上論斷，應依道路交通案件處理辦法第二十條前段，裁定如主
文。
中    華    民    國  九十八  年    七    月  三十一  日
                          臺灣臺北地方法院交通法庭
                              法      官  孫萍萍
以上正本證明與原本無異。
如不服本裁定應於送達後五日內向本院提出抗告狀。
                              書  記  官  林義盛
中    華    民    國  九十八  年    七    月  三十一  日


司法院資訊處製作；財團法人民間司法改革基金會備份。
